【裁判字號】    89,訴,1708
【裁判日期】    900307
【裁判案由】    妨害公務等
【裁判全文】
臺灣臺北地方法院刑事判決                        八十九年度訴字第一七八號
    公  訴  人  臺灣臺北地方法院檢察署檢察官
    被      告  乙○○
                甲○○
右列被告等因妨害公務等案件，經檢察官提起公訴（八十九年度偵字第二二四四七號
），本院判決如左：
    主  文
乙○○於公務員依法執行職務時，當場侮辱，處拘役貳拾日，如易科罰金，以佰元
折算壹日；又損壞公務員職務上掌管之物品，處有期徒刑參月，如易科罰金，以參佰
元折算壹日；均緩刑貳年。
甲○○損壞公務員職務上掌管之物品，處有期徒刑參月，如易科罰金，以參佰元折算
壹日；緩刑貳年。
    事  實
一、乙○○、甲○○，於民國八十九年十一月十二日凌晨許與其他一群人共約十一、
    二人前往台北市○○路四十九號好樂迪ＫＴＶ唱歌，至同年月十二日凌晨三時四
    十分許唱歌完畢後遂結帳離去，乙○○等人行至台北市○○路四十九號好樂迪Ｋ
    ＴＶ門口前，因細故與友人發生爭執，乙○○手持機車大鎖欲毆打友人，適台北
    市政府警察局中正第一分局（下稱中正一分局）忠孝西路派出所警員丁○○、丙○○正執行凌晨一時至五時之巡邏任務行經該處，見狀即上前阻止，並順便要盤
    查身份時，乙○○見警察後即丟棄大鎖，並欲離開現場，丁○○上前請乙○○把
    身分證交出，此時乙○○即心生不滿，竟基於侮辱之犯意，在丁○○、丙○○依
    法執行勤務時，以「幹你娘，警察算什麼東西」等語當場辱罵丁○○、丙○○，
    丁○○於是上前逮捕乙○○，當丁○○拉住乙○○衣服時，乙○○另基於妨害公
    務之故意，明知丁○○係中正一分局忠孝西路派出所警員，為依據法令執行公務
    之公務員，於警員丁○○依法執行職務時，竟以右腳踹其右腰，致丁○○掛於腰
    際之警用無線電話機具開機無法正常收發，螢幕無任何數字顯示，致喪失通訊效
    用，損壞公務員職務上所掌管警用無線電話機具，並反手抓住丁○○頸部，出拳
    毆打丁○○臉部，對於依法執行職務之公務員施強暴，致丁○○受有左頸部點狀
    皮下出血三道、左臉點狀皮下出血、右耳紅腫之傷害（傷害部分業已撤回告訴）
    ，嗣乙○○趁亂往信陽街方向逃逸，警員丙○○遂前往追捕，追至信陽街三十五
    號時，甲○○基於妨害公務之故意，明知丙○○係中正一分局忠孝西路派出所警
    員，為依據法令執行公務之公務員，於警員丙○○依法執行職務追捕乙○○時，
    為攔阻丙○○追捕乙○○，竟以徒手毆打丙○○之後腦及左耳，並將丙○○用以
    抵擋之警用無線電話機具打落在地以致無法正常使用，損壞公務員職務上所掌管
    警用無線電話機具，對於依法執行職務之公務員施強暴，致丙○○受有左耳擦傷
    、左耳後頭部有四×四公分血腫之傷害（傷害部分業已撤回告訴），經丙○○對
    空鳴槍示警，始為停止，嗣支援警力趕至，始將渠等制伏。
二、案經丁○○、丙○○訴由台北市政府警察局中正第一分局報請台灣台北地方法院
    檢察署檢察官偵查起訴。
    理  由
一、訊據被告乙○○、甲○○二人否認右揭犯行，均辯稱：當時因酒醉，不清楚發生
    何事，且並非故意云云。經查，右揭事實，業據告訴人丁○○、丙○○於本院審
    理中指訴明確，核與證人即當場目擊之證人李愛琅、李郁宏、蔡哲男於警訊中所
    證述情節相符，被告雖辯稱伊因酒醉，不清楚發生何事云云，然被告二人坦承於
    警員丁○○、丙○○前往處理時，均明知丁○○、丙○○均身著警察制服，在執
    行勤務中（見偵查卷第三十頁反面），是被告二人上開所辯，顯係圖卸飾詞，殊
    無可採。此外，復有告訴人丁○○、丙○○之報告一份、照片三紙、國立臺灣大
    學附設醫院診斷書二紙、台北市政府警察局中正第一分局忠孝西路派出所25人勤
    務分配表在卷足參，另告訴人丁○○配置使用之編號ＰＢ七九七三號警用無線電
    話機具，經承辦檢察官當場勘驗，開機後無法正常收發，螢幕亦無任何數字顯示
    ，顯以損壞，此亦有偵查筆錄可參（見偵查卷第二十九頁反面）。本件事證明確
    ，被告二人之犯行已堪認定，應予依法論科。
二、核被告乙○○所為，係犯刑法第一百三十五條第一項、第一百三十八條、第一百
    四十條第一項之罪；被告甲○○所為，係犯刑法第一百三十五條第一項、第一百
    三十八條之罪。被告乙○○以「幹你娘，警察算什麼東西」等穢語辱罵丁○○、
    丙○○，係基於同一侮辱公務執行犯意下之接續行為，且刑法第一百四十條第一
    項之侮辱公務員罪處罰者，係妨害國家公務之執行，其被害法益為國家法益，並
    非公務員個人，故雖有數名執行公務之公務員遭當場侮辱，惟被害之國家法益仍
    屬單一，並無侵害數個法益之情事，仍屬單純一罪。又被告二人分別為以強暴損
    壞警用無線電話機具之一行為，同時觸犯刑法第一百三十五條第一項對於執行職
    務公務員施以強暴罪及第一百三十八條毀損公務上掌管之物品二罪，為想像競合
    犯，依刑法第五十五條之規定，應從較重之刑法第一百三十八條毀損公務上掌管
    之物品罪處斷。又被告二人分別於警員依法執行職務時，先後損害警用無線電話
    機具及毆打警員之行為，均是基於一個妨害公務之犯意而為，應屬為數個動作之
    接續進行，而不構成連續犯。又被告乙○○所犯毀損公務上掌管之物品罪及侮辱
    公務員罪，犯意各別，罪名不同，應分論併罰之。爰審酌被告二人犯罪之動機、
    目的、手段、所生損害、當時因喝醉酒致一時情緒不穩且犯後尚有悔意之態度等
    一切情狀，分別量處如主文所示之刑，並諭知易科罰金之折算標準，以資懲儆。
    末查被告二人前未曾受有期徒刑以上刑之宣告，有台灣高等法院檢察署刑案紀錄
    簡覆表附卷可稽，其因一時失慮致罹刑章，經此刑之教訓，當知所警惕，而無再
    犯之虞，本院認前開對其宣告之刑，以暫不執行為適當，爰併宣告緩刑二年，以
    啟自新。
三、公訴意旨另以：被告乙○○基於傷害之故意，反手抓住丁○○頸部，出拳毆打丁○○臉部，致丁○○受有左頸部點狀皮下出血三道、左臉點狀皮下出血、右耳紅
    腫之傷害，嗣乙○○趁亂往信陽街方式逃逸，警員丙○○遂前往追捕，追至信陽
    街三十五號時，甲○○基於傷害之故意，乙○○竟徒手毆打丙○○之後腦及左耳
    ，致丙○○受有左耳擦傷、左耳後頭部有四×四公分血腫之傷害，因認被告二人
    分別涉有刑法第二百七十七條第一項之傷害罪嫌等語。按「告訴乃論之罪，告訴
    人於第一審辯論終結前得撤回其告訴」；又「告訴或請求乃論之罪，未經告訴、
    請求，或其告訴、請求經撤回或已逾告訴期間者，應諭知不受理之判決」，刑事
    訴訟法第二百三十八條第一項、第三百零三條第三款分別定有明文。經查，本件
    告訴人丁○○、丙○○分別告訴被告乙○○、甲○○傷害部分，起訴書認被告二
    人係犯刑法第二百七十七條第一項之傷害罪，依同法第二百八十七條前段之規定
    ，須告訴乃論，茲據告訴人已於九十年二月十四日當庭分別撤回其告訴，並有和
    解書一紙附卷足稽，本應為不受理判決之諭知，惟公訴意旨既認此部分與前開論
    罪之妨害公務罪部分具有裁判上一罪關係，爰不另為不受理之諭知，附此敘明。
據上論斷，應依刑事訴訟法第二百九十九條第一項前段，刑法第一百三十五條第一項
、第一百三十八條、第一百四十條第一項、第五十五條、第四十一條第一項前段、第
七十四條第一款，罰金罰鍰提高標準條例第一條前段、第二條，判決如主文。
本案經檢察官劉承武到庭執行職務。
中    華    民    國  九十     年    三       月     七             日
                                      臺灣臺北地方法院刑事第三庭
                                          法  官  陳德民
右正本證明與原本無異。
如不服本判決，應於判決送達後十日內，向本院提出上訴狀。
                                          書記官  楊秋鈴
中    華    民    國      九十     年    三       月     七             日
附錄本案論罪科刑法條全文：
中華民國刑法第一百三十五條
 (妨害公務執行及職務強制罪)
對於公務員依法執行職務時，施強暴脅迫者，處三年以下有期徒刑、拘役
或三百元以下罰金。
意圖使公務員執行一定之職務或妨害其依法執行一定之職務或使公務員辭
職，而施強暴脅迫者，亦同。
犯前二項之罪，因而致公務員於死者，處無期徒刑或七年以上有期徒刑。
致重傷者，處三年以上、十年以下有期徒刑。
中華民國刑法第一百三十八條
 (妨害職務上掌管之文書物品罪)
毀棄、損壞或隱匿公務員職務上掌管或委託第三人掌管之文書、圖畫、物
品，或致令不堪用者，處五年以下有期徒刑。
中華民國刑法第一百四十條
 (侮辱公務員公署罪)
於公務員依法執行職務時，當場侮辱，或對於其依法執行之職務公然侮辱
者，處六月以下有期徒刑、拘役或一百元以下罰金。
對於公署公然侮辱者亦同。


司法院資訊處製作；財團法人民間司法改革基金會備份。
